臺灣高等法院高雄分院刑事判決
111年度上訴字第808號
上  訴  人  臺灣高雄地方檢察署檢察官
被      告  陳政煜




選任辯護人  蔡佳渝律師
上列上訴人因被告詐欺案件，不服臺灣高雄地方法院110年度訴
字第76號，中華民國111年6月24日第一審判決（起訴案號：臺灣
高雄地方檢察署109年度偵字第10361號、109年度偵緝字第1085
號），提起上訴，本院判決如下：
    主  文
上訴駁回。
    理  由
一、公訴意旨略以：陳政煜意圖為自己不法之所有，基於三人以
    上共同冒用公務員名義詐欺取財、行使偽造公文書之犯意聯
    絡，指示陳文瑞（另案經原審通緝中）負責監督取款車手（
    二線）、羅士龍（另案經原審判處罪刑確定）擔任第一線取
    款車手，先由集團中不詳成年成員自稱員警於108年11月25
    日14時30分許撥打電話給張瓊珍，佯稱張瓊珍之證件遭盜用
    ，有不法資金匯入其帳戶內，需將帳戶內不法款項均領出云
    云，致張瓊珍陷於錯誤，依集團成員指示先後前往高雄市鳳
    山區農會提領新臺幣（下同）20萬元、華南銀行五甲分行提
    領45萬元。嗣陳文瑞、羅士龍依集團內不詳成員指示，由羅
    士龍騎乘陳文瑞所有之車牌號碼000-000號普通重型機車搭
    載陳文瑞於同日14時55分許到達高雄市○○區○○路000號之全
    家便利超商，陳文瑞、羅士龍再換乘計程車前往附近某超商
    ，由陳文瑞下車在該超商內接收集團成員預先於不詳時、地
    偽造之「臺灣臺北地方法院公證申請書」（其上蓋有偽造之
    「台灣台北地方法院公證處印」公印文1枚）及「臺灣臺北
    地方法院地檢署刑事傳票」（其上蓋有「法務部行政執行署
    台北執行處凍結管制命令印」、「檢察官施教文」、「書記
    官楊英杰」公印文各1枚）公文書共2紙，隨後陳文瑞、羅士
    龍依照集團成員指示搭乘計程車至張瓊珍位於高雄市鳳山區
    住處（張瓊珍住處完整地址詳卷）附近，推由陳文瑞持前開
    偽造之公文書假冒為法院人員，獨自前往張瓊珍之住處，要
    求張瓊珍在前開偽造之「臺灣臺北地方法院公證申請書」簽
    名後，向張瓊珍收取65萬元，並當場交付上開偽造之公文書
    2紙予張瓊珍而行使之，足以生損害於張瓊珍及臺灣臺北地
    方法院、臺灣臺北地方檢察署、法務部行政執行署等公務機
    關。陳文瑞得手後旋離去，並依指示將65萬元交予羅士龍，
    羅士龍再將款項上繳給集團內不詳成員，羅士龍並分得報酬
    16,000元。因認被告陳政煜亦涉犯刑法第339條之4第1項第1
    款、第2款之三人以上共同冒用公務員名義詐欺取財罪、第2
    16條、第211條之行使偽造公文書罪嫌等語。
二、公訴意旨認被告陳政煜（下稱被告）涉有上開三人以上共同
    冒用公務員名義詐欺取財等罪嫌，無非係以證人即共同被告
    陳文瑞、羅士龍之供述為其依據。訊據被告則否認有何上開
    犯行，辯稱：我沒有做這件事，羅士龍沒有交付款項給我，
    之前我跟陳文瑞、羅士龍是獄友，後來因為其他案件糾紛，
    我跟陳文瑞、羅士龍處不好有金錢及官司上之糾紛，他們2
    人因案遭到通緝沒有房子住，我才租房子給他們住，他們2
    人都是我的藥腳，我販賣毒品案也是陳文瑞咬我的等語。辯
    護人則以：羅士龍於偵訊初始否認有交付65萬元給被告，事
    後又改口，陳述前後不一，真實性可疑，又共犯陳文瑞於警
    詢陳稱：是我找羅士龍當車手，而羅士龍則陳稱：是陳政煜
    找伊當車手，就參與犯罪之過程供述不一，且檢方亦提不出
    共同被告之自白以外之證據證明陳政煜涉案等語為被告辯護
    。
三、按被告或共犯之自白，不得作為有罪判決之唯一證據，仍應
    調查其他必要之證據，以察其是否與事實相符，刑事訴訟法
    第156條第2項定有明文。立法旨意在防範被告或共犯之自白
    與真實不符，故對自白在證據上之價值加以限制，明定須藉
    補強證據以擔保其真實性。兩名以上共犯之自白，除非係對
    向犯之雙方所為之自白，因已合致犯罪構成要件之事實而各
    自成立犯罪外，倘為任意共犯、聚合犯，或對向犯之一方共
    同正犯之自白，不問是否屬於同一程序，縱所自白內容一致
    ，因仍屬自白之範疇，究非自白以外之其他必要證據。故此
    所謂其他必要證據，應求諸於該等共犯自白以外，實際存在
    之有關被告與犯罪者間相關聯之一切證據；必其中一共犯之
    自白先有補強證據，而後始得以該自白為其他共犯自白之補
    強證據，殊不能逕以共犯兩者之自白相互間作為證明其中一
    共犯所自白犯罪事實之補強證據（最高法院109年度台上字
    第5723號、110年度台上字第3088號刑事判決意旨參照）；
    所謂補強證據，係指除該自白本身之外，其他足以證明該自
    白之犯罪事實確具有相當程度真實性之證據而言，雖所補強
    者，非以事實之全部為必要，但亦須因補強證據與自白之相
    互印證，足使犯罪事實獲得確信者，始足當之（最高法院10
    5年度台上字第198號判決意旨參照）。
四、按共犯羅士龍及陳文瑞固於警偵訊或原審證稱係被告邀約其
    等參與詐騙集團，事後並由被告分得報酬等情，惟查：
  ㈠共犯陳文瑞證稱：「（你如何得知本起詐騙案件？）我於本
    起詐騙案件前兩個禮拜，我老闆陳政煜當初有請我去找人，
    找人要來當車手，當初因為我沒有工作也沒有收入，我就跟
    陳政煜說我試試看，陳政煜就答應我，陳政煜並要求我再找
    一個人當作二線監督車手，取款之後將後將贓款交付給二線
    人員，再由二線交給三線即是我老闆陳政煜，於是在這起案
    件兩個禮拜前我就當面問羅士龍要不要一起參加…」等語（
    見警一卷第2-3頁）；於原審亦陳稱：「（是你找羅士龍加
    入的嗎？）是」、「（是你找羅士龍擔任二線？）當時是三
    線陳政煜叫我去找的」等語（見原審卷第55頁），依陳文瑞
    上開所證，共犯羅士龍係陳文瑞找來參與詐騙集團。共犯羅
    士龍於偵查中證稱：「（是何人約你進車手集團？）陳政煜
    。」、「（你們一共犯下幾案？）就只有這1件。」等語（
    見偵緝卷第53頁），依羅士龍上開所證，係被告直接找羅士
    龍參與詐騙集團，2人之證述就羅士龍如何加入本件詐欺案
    之證述，截然不同，則其等證述係被告邀約參與本件詐欺，
    是否可信即非無疑。
　㈡證人羅士龍於偵查中證稱：「（是否有與陳文瑞去拿一筆65
    萬元？）沒有。」、「（陳文瑞是否有交付一筆65萬元的錢
    給你？）沒有。」、「我跟陳文瑞要去找共同的朋友陳政煜
    ，陳文瑞交給我一包透明塑膠袋，塑膠袋內是一包衣服，要
    我拿給陳政煜，我沒看到裡面有錢」等語；其後即改稱：「
    （你們後來又搭TDK-012號的UBER到南和街118巷口？）請檢
    察官給我一個機會，我坦白說。我承認此事從發生之初我就
    知道，陳文瑞指派我拿錢交給陳政煜。」、「（為何方才不
    承認？）我怕被收押。」等語（見偵緝卷第52至53頁），於
    同一偵查期日先後供述反覆，且說明其所以承認係怕被羈押
    ，參以上述其與陳文瑞就如何加入詐騙集團之供述相反，則
    羅士龍所為所為不利於被告之供述，是否可信而得援為對被
    告不利之認定亦有可疑。　　
　㈢扣案偽造之公文書2紙，經警在「臺灣臺北地方法院公證申請
    書」採得指紋2枚（編號A、B），在「臺灣臺北地方法院地
    檢署刑事傳票」採得指紋3枚（編號C、D、E、H、J）及掌紋
    2枚（編號F、G），再經送指紋鑑定結果，編號A、C、H、I
    、J指紋因紋線模糊不清、特徵點不足，無法比對；編號B、
    D、E、F、G之指（掌）紋，經排除被害人之指紋與掌紋後，
    編號B、D、E、G之指（掌）紋與檔存陳文瑞之右中指、左拇
    指、左小指、右手掌指（掌）紋相符；編號F掌紋與檔存資
    料庫比對結果，未發現相符者，有卷附內政部警政署刑事警
    察局108年12月16日刑紋字第1088021781號指紋鑑定書可參
    （見警卷一第65至74頁），且被告之指紋先前已有建檔，故
    上開編號F掌紋並非被告之指紋，有109年7月16日員警職務
    報告在卷可佐（見偵卷第143頁）。再參卷附路口監視器翻
    拍畫面，僅有陳文瑞、羅士龍之身影，而未見被告之身影，
    則證人羅士龍所述有在被害人住處附近交付贓款予被告，亦
    無補強證據可佐。檢察官復聲請調閱被告持用之門號000000
    0000、0000000000號之門號申請資料及使用情形，經本院調
    取上開兩門號自108年10月25日起至108年12月5日為止之用
    戶資料及通聯紀錄，其中門號0000000000號為台灣大哥大之
    門號，因查詢之通聯期間已逾系統保存期限，故無法提供，
    有台灣大哥大資料查詢、台灣大哥大股份有限公司110年11
    月8日書函1份在卷可憑（見本院卷第87至89、90頁），門號
    0000000000號則為遠傳電信預付卡之門號，因已超過半年以
    上之通聯紀錄，都因超過保存期限而無法調閱，故遠傳電信
    部分無須特別函詢，此有遠傳資料查詢、原審110年11月10
    日電話紀錄（見原審卷第91至92、93頁）在卷可參，則本件
    查無其他證據足以證明被告與羅士龍、陳文瑞或其他詐欺集
    團成員有何聯繫或參與之情形。
　㈣共犯之自白，不得作為有罪判決之唯一證據，兩名以上共犯
    之自白，除非係對向犯之雙方所為之自白，倘為任意共犯，
    不問是否屬於同一程序，縱所自白內容一致，因仍屬自白之
    範疇，仍須有補強證據，業如前述，則縱羅士龍、陳文瑞均
    為不利於被告之證述，因並無其等上開不利於被告之供述以
    外之證據，以補強其等所為證述，依上引刑事訴訟法第156
    條第2項之規定，仍不得為被告有罪之認定。
　㈤綜上所述，僅能證明告訴人遭詐騙集團詐取財物，且受騙款
    項係由陳文瑞拿取後交予羅士龍而已，證人陳文瑞、羅士龍
    關於被告係詐欺集團三線車手之證述，或有上述瑕疵可指，
    或無足夠之補強證據，自難專憑證人陳文瑞、羅士龍之證述
    ，遽認定被告有參與本案共同加重詐欺之犯行。從而公訴人
    所持之前開論據，均無法採為認定被告犯罪之證據，揆諸前
    開說明，自應為被告無罪之諭知。
五、原審因而以不能證明被告犯刑法第339 條之4 第1 項第1 款
    、第2 款之三人以上共同冒用公務員名義詐欺取財罪及刑法
    第216 條、第211 條之行使偽造公文書罪，而為被告無罪之
    諭知，核無違誤。檢察官上訴意旨略以：陳文瑞、羅士龍對
    於如何參與詐騙集團、如何成立微信群組聯絡，如何將所詐
    得款項交付被告、被告於何時何地交付報酬給其等2人，均
    交待明確，並互證屬實，苟同案被告陳文瑞、羅士龍蓄意誣
    指被告，羅士龍於偵訊之初，完全將矛頭指向被告即可，何
    須先否認後再承認犯罪，且於偵審中已屢表示坦承犯罪才是
    實情，原審為無罪判決實係有誤等語，指摘原判決不當。惟
    如前所述，被告或共犯之自白，不得作為有罪判決之唯一證
    據，仍應調查其他必要之證據，以察其是否與事實相符，立
    法旨意在防範被告或共犯之自白與真實不符，故對自白在證
    據上之價值加以限制，明定須藉補強證據以擔保其真實性，
    則無論共犯陳文瑞、羅士龍如何為一致指證被告參與其事，
    仍必須有其等指述以外之證據以資補強，卷內既無其他補強
    證據，即不得依其等2人所為不利於被告之證述，認定被告
    有參與犯罪，何況，其等就如何參與詐欺集團之供述，尚有
    上開矛盾，因此，原審為被告無罪之判決並無違誤，檢察官
    之上訴為無理由，應予駁回。
據上論結，應依刑事訴訟法第368條，判決如主文。
本案經檢察官羅水郎提起公訴，檢察官林敏惠提起上訴，檢察官
許怡萍到庭執行職務。
中　　華　　民　　國　　111 　年　　11　　月　　10　　日
                  刑事第四庭    審判長法  官  黃建榮
                                      法  官  陳君杰
                                      法  官  李嘉興
以上正本證明與原本無異。
檢察官如不服本判決應於收受本判決後20日內向本院提出上訴書
狀，其未敘述上訴理由者，並得於提起上訴後20日內向本院補提
理由書狀（均須按他造當事人之人數附繕本）「切勿逕送上級法
院」。
本判決須符合刑事妥速審判法第9條之規定始得上訴。
刑事妥速審判法第9條規定：
除前條情形外，第二審法院維持第一審所為無罪判決，提起上訴
之理由，以下列事項為限：
一、判決所適用之法令牴觸憲法。
二、判決違背司法院解釋。
三、判決違背判例。
刑事訴訟法第377條至第379條、第393條第1款規定，於前項案件
之審理，不適用之。
中　　華　　民　　國　　111 　年　　11　　月　　10　　日
                                      書記官  賴梅琴